臺灣高雄地方法院民事裁定
111年度消債更字第159號
聲  請  人  韓淑君  
0000000000000000

0000000000000000

0000000000000000

0000000000000000

上列當事人因消費者債務清理事件聲請更生，本院裁定如下：
    主  文
聲請人甲○○自中華民國一一一年十一月二十三日下午四時起開始
更生程序。
命司法事務官進行本件更生程序。
    理  由
一、聲請意旨略以：伊有不能清償債務情事，曾於消費者債務清
    理條例（下稱消債條例）施行前，依中華民國銀行公會會員
    辦理消費金融案件無擔保債務協商機制請求共同協商債務方
    案成立，惟因不可歸責於己之事由毀諾。伊又未經法院裁定
    開始清算程序或宣告破產，爰聲請更生等語。
二、按債務人不能清償債務或有不能清償之虞者，得依本條例所
    定更生或清算程序，清理其債務；債務人無擔保或無優先權
    之本金及利息債務總額未逾新臺幣（下同）1,200萬元者，
    於法院裁定開始清算程序或宣告破產前，得向法院聲請更生
    ；法院開始更生程序之裁定，應載明其年、月、日、時，並
    即時發生效力；法院開始更生或清算程序後，得命司法事務
    官進行更生或清算程序，必要時得選任律師、會計師或其他
    適當之自然人或法人1人為監督人或管理人，消債條例第3條
    、第16條第1項、第42條第1項、第45條第1項分別定有明文
    。
三、經查：
  ㈠聲請人於消債條例施行前，依中華民國銀行公會會員辦理消
    費金融案件無擔保債務協商機制請求共同協商債務方案成立
    ，約定自民國95年5月起，分80期，利率0％，每月清償10,91
    5元，聲請人未依約繳款，於96年8月經通報毀諾，固有日盛
    銀行陳報狀（卷第56至61頁）可參。按消債條例第151條第9
    項準用同條第7項但書所稱「因不可歸責於己之事由，致履
    行有困難」之情形，僅須於法院就更生或清算之聲請為裁判
    時存在即為已足，至債務人於履行困難之事由發生前有無違
    約不履行行為，與該事由是否不可歸責於債務人之判斷尚屬
    無涉（另參考98年第1 期民事業務研究會第26號之司法院民
    事廳消費者債務清理條例法律問題研審小組意見）。又依消
    債條例第151條第9項準用同條第8項再準用第75條第2項之規
    定，債務人可處分所得扣除自己及依法應受其扶養者所必要
    生活費用之餘額，連續3個月低於協商方案應清償之金額者
    ，推定有不可歸責於己之事由致履行有困難。經查，聲請人
    自陳毀諾時從事保險業務，並於和德昌股份有限公司（下稱
    和德昌公司）兼職，平均每月收入共約25,000元，有勞工保
    險被保險人投保資料表（卷第13至14頁）、個人工時明細表
    （卷第146至150頁）在卷可按，惟聲請人現於和德昌股份有
    限公司、動腦屋教學中心兼職，平均每月收入約27,519元（
    詳後述），亦有和德昌公司函（卷第51至53頁）、在職證明
    書（卷第107至108頁）、個人工時明細表（卷第109至114頁
    、第156至157頁）在卷可稽。是以聲請人目前之每月收入，
    扣除以111年度高雄市每人每月出最低生活費之1.2倍即17,3
    03元計算之必要生活費用、子女陳○蓁扶養費6,000元後（詳
    後述），已難負擔每月10,915元之還款金額，堪認聲請人之
    收入無法持續支應前揭生活開支及協商款項，有不可歸責於
    己之事由，致不能繼續履行原協商條件。
　㈡聲請人前於110年10月4日提出債權人清冊，向本院聲請調解
    債務清償方案，經本院110年度司消債調字第437號受理，於
    110年10月25日調解不成立，聲請人於111年5月30日具狀聲
    請更生等情，業經本院依職權調取上開調解卷宗核閱無訛。
  ㈢聲請人於109年度至110年度申報所得各為125,622元、183,77
    4元，名下無財產，有南山人壽保單解約金57,637元（已扣
    保單借款本息34,744元）；又聲請人同時於和德昌公司、動
    腦屋教學中心兼職迄今，和德昌公司部分，109年5月至12月
    收入共57,189元，110年共156,860元，111年1月至9月平均
    每月收入約12,519元【計算式：（21,687＋27,600＋7,316＋5,
    139＋9,186＋16,598＋9,431＋6,114＋9,601）÷9＝12,519，本裁
    定計算式均採元以下4捨5入】，動腦屋教學中心部分，每月
    收入為15,000元，未領取補助或給付，另曾於109年11月於
    阮綜合醫院任助理衛教，收入共1,500元，110年9月28日至1
    2月14日於四維國小任課後社團老師，收入共7,200元，111
    年1月8日至4月16日於社教館兼任助理教師，收入共7,200元
    ，110年6月10日領取雙鶴企業股份有限公司直銷收入1,101
    元等情，有109年至110年綜合所得稅各類所得資料清單及財
    產歸屬資料清單（卷第85至87頁）、財產及收入狀況說明書
    （卷第4至5頁）、債權人清冊（卷第6至7頁）、戶籍謄本（
    卷第16頁）、勞工保險被保險人投保資料表（卷第13至14頁
    ）、個人商業保險查詢結果表（卷第93至94頁）、財團法人
    金融聯合徵信中心前置協商專用債權人清冊（卷第95至97頁
    ）、信用報告（卷第98至102頁）、社會補助查詢表（卷第4
    0至41頁）、租金補助查詢表（卷第39頁）、勞動部勞動力
    發展署高屏澎東分署函（卷第49頁）、勞動部勞工保險局函
    （卷第50頁）、存簿（卷第103至106頁）、在職證明書（卷
    第107至108頁）、個人工時明細表（卷第109至114頁、第15
    6至157頁）、和德昌公司函（卷第51至53頁）、高雄市苓雅
    區四維國民小學函（卷第64至66頁）、阮綜合醫院函（卷第
    70頁）、雙鶴企業股份有限公司函（卷第138至139頁）、南
    山人壽保險股份有限公司函（卷第141至143頁）等附卷可參
    。依聲請人上述工作、收入情形，認以聲請人自111年1月至
    9月於和德昌公司平均每月收入，加計於動腦屋教學中心每
    月收入，共27,519元（計算式：12,519＋15,000＝27,519），
    核算其現在償債能力之基礎，堪認妥適。
  ㈣關於聲請人個人日常必要支出部分，聲請人主張每月支出17,
    302元（包含每月房屋租金6,000元，卷第4至5頁）云云，並
    提出租賃契約（卷第120至122頁）為證。按債務人必要生活
    費用，以最近1年衛生福利部或直轄市政府所公告當地區每
    人每月最低生活費1.2倍定之，清債條例第64條之2第1項定
    有明文。本院參酌衛福部社會司所公告111年度高雄市最低
    生活費為14,419元，1.2倍即17,303元，聲請人主張每月必
    要支出約17,302元，尚屬合理，應予採計。
　㈤關於聲請人扶養支出部分，聲請人稱扶養未成年子女陳○蓁，
    每月支出扶養費6,000元（卷第4至5頁）。經查，陳○蓁係98
    年10月生，甫於111年9月就讀國中，109年度至110年度均無
    申報所得，名下無財產，未領取補助等情，此有戶籍謄本（
    卷第16頁）、所得資料清單及財產歸屬資料清單（卷第79至
    81頁）、社會補助查詢表（卷第46至48頁）、存簿（卷83至
    84頁）、學校報到通知（卷第82頁）附卷可參。陳○蓁既未
    成年，名下復無財產，應有受扶養之權利。至於扶養費用數
    額部分，按受扶養者之必要生活費用，準用第1項規定計算
    基準數額，並依債務人依法應負擔扶養義務之比例認定之，
    消債條例第64條之2第2項亦有明定。以111年度高雄市每人
    每月最低生活費14,419元之1.2倍即17,303元，與配偶共同
    負擔（試算：17,303÷2＝8,652），聲請人主張每月支出子女
    扶養費6,000元，應為可採。
  ㈥綜上所述，聲請人每月收入約27,519元，扣除必要生活費17,
    302元、子女扶養費6,000元後，尚餘4,217元。而聲請人目
    前負債總額為1,743,418元（債權人於110年度司消債調字第
    437號陳報之債權額，見調卷第49頁），扣除南山人壽保單
    解約金後，以上開餘額按月攤還結果，至少約須33年【計算
    式：（1,743,418－57,637）÷4,217÷12＝33】始能清償完畢，
    應認其已不能清償債務。此外，聲請人無擔保或無優先權之
    債務總額未逾1,200萬元，且無消債條例第6條第3項、第8條
    或第46條各款所定駁回更生聲請之事由存在。則聲請人聲請
    更生為有理由，應予准許，爰命司法事務官進行本件更生程
    序。
四、依消債條例第11條第1 項、第45條第1 項、第16條第1 項，
    裁定如主文。
中　　華　　民　　國　　111 　年　　11　　月　　23　　日
              　　民事庭　　　法　官　陳美芳
以上正本係照原本作成。
本裁定不得抗告。
中　　華　　民　　國　　111 　年　　11　　月　　23　　日
  　                        　書記官　胡美儀